【裁判字號】    90,交上易,38
【裁判日期】    900515
【裁判案由】    過失致死
【裁判全文】
臺灣高等法院高雄分院刑事判決                      九十年度交上易字第三八號
    上訴人即被告  乙○○
右上訴人因過失致死案件，不服臺灣高雄地方法院八十九年度交易字第一三三號中華
民國八十九年十二月三十日第一審判決（起訴案號：臺灣高雄地方法院檢察署八十八
年度偵字第二九七二五號），提起上訴，本院判決如左：
    主  文
上訴駁回。
    事  實
一、乙○○前於民國八十三年間，因違反麻醉藥品管理條例案件，於八十三年十月二
    十七日經台灣高雄地方法院以八十三年度易字第五二一○號判處有期徒刑四月，
    如易科罰金以三百元折算一日確定，復於同年十二月十三日以易科罰金執行完畢
    。又其考領有合格自小客車駕駛執照，於民國八十八年九月十九日十八時五十五
    分許，駕駛車牌Ｓ七—九九五八號自小客車，沿高雄市小港區○○○路由南向北
    方向行駛，途經該路未設有號誌之丁字路口前，明知行人林明發正徒步利用該丁
    字路口北側「行人穿越道」由西往東方向穿越東亞南路，欲至對面擺設於路邊之
    喜慶宴廳時，乙○○本應注意駕車行近「行人穿越道」前，應減速慢行，遇有行
    人穿越時，無論有無交通警察指揮或號誌指示，均應暫停讓行人先行通過，及應
    注意車前狀況，並隨時採取必要之安全措施，而依當時雖為夜間並有雨，但有照
    明，路面雖因下雨而溼潤，然並無缺陷，也無障礙物，視距亦認良好之情狀下，
    復無任何不能注意之情事，竟疏未注意，仍以時速約四十甲里之速度欲通過前開
    之人行穿越道，以致發現林明發正欲通過該路口時，已煞避不及，而以右前車頭
    直接撞擊行人林明發右側身體，且因於撞擊力過猛，林明發遭撞擊後彈起，頭部
    先撞破前擋風玻璃中央處後再摔落於地。乙○○於事故發生後，經路人報請救護
    車及員警至現場處理，在員警到場處理、調查時，即自承為肇事者，並接受裁判
    。而林明發當場受有嚴重腦挫傷、顱內和腦內出血、右側脛骨骨折、顱骨骨折及
    休克之嚴重傷害，經送醫急救，仍因頭部外傷、顱內出血延至同年十二月五日十
    六時十分許不治死亡。
二、案經高雄市政府警察局小港分局報請臺灣高雄地方法院檢察署檢察官偵查起訴。
    理  由
一、訊據被告乙○○固坦承於前開時、地，駕駛上開車號自小客車撞及被害人即行人
    林明發傷重不治死亡之事實不諱，惟辯稱︰被害人並未行走斑馬線，伊並非在斑
    馬線上撞上被害人，而是在行人穿越道之前，即約距離行人穿越道前約八點五甲
    尺處即撞上被害人云云。
二、經查：
(一)、證人即載送被害人至事故現場前之喜宴廳並目睹事故過程之友人彭翠琴分別於警
    、偵訊及原審法院調查時陳稱︰當日由伊駕車，欲參加喜宴，先行駛至事故現場
    之斑馬線處之分隔島缺口後將車輛往右靠，讓被害人先行下車後，於將車停妥時
    ，即見被害人先行走斑馬線要到對面之喜宴場時，遭被告所駕駛之自小客車撞及
    ，並有「碰」一聲巨響等語綦詳（見警卷第六頁及其背面詢問筆錄、相驗卷第十
    二頁及其背面訊問筆錄、偵查卷第十九頁背面訊問筆錄，及原審卷八十九年四月
    十八日訊問筆錄）。且證人即與被告同車之黃立進，在本院調查中亦證稱：被告
    撞到人後馬上踩煞車，其撞到人的地點與車停下來地點沒有超過一個車身的距離
    等語（見本院卷第二九頁）。復據事故發生後，事故現場之二側分隔島間距約五
    十二甲尺，被告車身約一半停置在事故路段北側之人行道上，且被害人所佩戴之
    眼鏡、血跡及碎片等物均散落在斑馬線上，而被害人往前摔落在前開斑馬線前方
    ，距離被告駕駛車輛車頭約三點六甲尺，而被告所駕駛之車輛除因車頭保險桿處
    因撞及被害人而受損外，在前擋風玻璃中央處則有因被害人遭撞及後摔上車所撞
    及致蜘蛛網狀之裂紋，此有事故發生後，高雄市政府警察局交通大隊員警至現場
    測繪之道路交通事故調查報告表一紙，及所拍攝之事故現場與車損照片五幀在卷
    可稽，及原審法院勘驗事故現場之勘驗圖一份附卷足參，是被害人正行走於事故
    路段之斑馬線上時，遭被告所駕駛之車撞及，肇致本件車禍事故之事實堪以認定
    。又被害人林明發因本件交通事故，以致因受有嚴重腦挫傷、顱內和腦內出血、
    右側脛骨骨折、顱骨骨折及休克之嚴重傷害，經送醫急救，仍因頭部外傷、顱內
    出血延至同年十二月五日十六時十分許不治死亡之事實，此有高雄市立小港醫院
    、高雄榮民總醫院及長庚紀念醫院所出具之診斷證明書各一紙附卷可稽，並經臺
    灣高雄地方法院檢察署檢察官督同法醫師相驗明確，有勘驗筆錄、驗斷書及相驗
    屍體証明書等件在卷可憑。是被告空言否認在行人穿越道撞擊被害人云云，均無
    非係畏罪卸責之詞，不足採信。
(二)、至於證人王進明員警在原審法院陳稱，有關被告撞及置備害人之位置於何處，伊
    並無法判斷，復稱附於原審法院卷編號三之相片（即被害人之眼鏡與血跡散落於
    斑馬線上之相片）係被害人遭撞及後所摔落之位置，（見原審卷八十九年四月十
    八日訊問筆錄），惟查，前開事故現場照片（附於原審法院卷編號二之相片），
    及事故調查報告表上所繪距離被告所駕之車車頭約三點六甲尺處，有被害人一攤
    血跡，應以該處始為被害人摔落之位置，是證人王進明就此部份所述，因與事證
    相違，故不可採。又證人即乘坐於被告車內右前座位之被告友人黃立進在庭陳稱
    ︰撞及之位置係在事故現場圖中，被告車輛停置之車尾處，且是被害人突然竄出
    來，被告才會煞避不及等語（見原審法院八十九年五月三十日訊問筆錄），惟查
    ，被告早已於事故發生後經處理警詢問時，自陳於肇事地點前約十五甲尺遠，即
    看見被害人由西向東用跑著穿越馬路而來，伊見狀即踩煞車，但仍撞上被害人等
    語，此有高雄市政府警察局交通大隊交通事故現場談話紀錄表一紙在卷可稽，即
    被告並非毫無發見被害人行走過來，顯認證人黃立進因與被告具有同事情誼，所
    述顯係迴護被告之詞，亦不足採信。
(三)、按汽車行近行人穿越道前，應減速慢行，遇有行人穿越時，無論有無交通警察指
    揮或號誌指示，均應暫停讓行人先行通過、又汽車行駛時，駕駛人應注意車前狀
    況，並隨時採取必要之安全措施，道路交通安全規則第一百零三條及第九十四條
    第三項分別定有明文。亦即被告依其智識、能力並考領有合格駕駛執照，對於前
    開規定均應知之甚稔。而本件交通事故發生當時雖為夜間並有雨，但有照明、路
    面雖因下雨而溼潤，然並無缺陷，也無障礙物，視距亦認良好之情狀下，此有前
    該交通事故調查報告表載述明確，即並無任何不能注意之情事，竟疏未注意在行
    經人行穿越道前，應注意車前之人、車動態，減速慢行，優先讓行人通過，致見
    有被害人通過時，煞避不及而撞上被害人，其對於本件交通事故之發生自有過失
    甚明。而本件交通事故經高雄市政府建設局車輛行車事故鑑定委員會鑑定結果，
    亦有相同之認定，此有前開鑑定委員會於八十九年六月二十九日，以八九高市車
    鑑字第四七六九號函索檢送之鑑定意見書一份在卷可參。是被告駕車過失致人於
    死之犯行明確，且其過失行為與被害人受傷不治死亡間，確有相當因果關係。本
    件犯罪事證明確，被告犯行洵堪認定。
二、核被告所為，係犯刑法第二百七十六條第一項過失致人於死罪。被告為汽車駕駛
    人，駕車行經行人穿越道前，未依規定讓行人優先通過，因而致被害人傷重不治
    死亡，依法應負過失致死之刑事責任，故應依道路交通管理處罰條例第八十六第
    一項之規定加重其刑，且被告前因違反麻醉藥品管理條例案件，於八十三年十月
    二十七日，經原審法院判處有期徒刑四月，如易科罰金以銀元三百元折算一日確
    定，復於八十三年十二月十三日以易科罰金執行完畢，此有台灣高等法院被告全
    國前案紀錄表一份在卷可按，其前受有期徒刑執行完畢，於五年以內再犯本件最
    重本刑為有期徒刑以上之罪，為累犯，應依刑法第四十七條之規定加重其刑。又
    被告於肇事後，向到達事故現場處理員警坦承其為肇事者，並接受調查與裁判，
    經核與刑法第六十二條前段自首減刑規定相符，應依前開規定減輕其刑。其犯罪
    同時有加重及減輕之情形，應先加後減之。
三、原審以被告罪證明確，因而適用道路交通管理處罰條例第八十六條，刑法第二百
    七十六條第一項、第四十七條、第六十二條前段，罰金罰鍰提高標準條例第一條
    前段規定，並審酌被告素行不良，有前開被告前按紀錄表一紙可按，於行經人行
    穿越道前未減速讓行人優先通過之嚴重過失程度、且造成被害人傷重不治死亡之
    損害，及迄未與被害人家屬達成民事上和解賠償損害，惟在庭態度尚佳等一切情
    狀，量處有期徒刑一年六月，以為懲儆，經核其認事用法俱無不合，量刑亦稱妥
    適，被告上訴意旨否認係於斑馬線上撞上被害人，空言指摘原判決不當，並無可
    取，為無理由，應予駁回。
據上論結，應依刑事訴訟法第三百六十八條，判決如主文。
本案經檢察官陳惠珠到庭執行職務。
中    華    民    國      九十      年       五       月      十五      日
                              臺灣高等法院高雄分院刑事第七庭
                                  審判長法官  王光照
                                        法官  黃壽燕
                                        法官  黃仁松
右正本證明與原本無異。
不得上訴。
                                      書記官  郭蘭蕙
中    華    民    國      九十      年       五       月      十七      日
附錄：本判決論罪科刑法條：
刑法第二百七十六條︰
因過失致人於死者，處二年以下有期徒刑、拘役或二千元以下罰金。
從事業務之人，因業務上之過失致人於死者，處五年以下有期徒刑或拘役，得併科三
千元以下罰金。
                                                                        Ｑ


司法院資訊處製作；財團法人民間司法改革基金會備份。
